【裁判字號】    97,上易,108
【裁判日期】    970320
【裁判案由】    詐欺
【裁判全文】
臺灣高等法院刑事判決                 97年度上易字第108號
上  訴  人  臺灣臺北地方法院檢察署檢察官
被      告  乙○○
上列上訴人因被告詐欺案件，不服臺灣臺北地方法院96年度易字
第2718號，中華民國96年11月27日第一審判決（起訴案號：臺灣
臺北地方法院檢察署96年度偵緝字第1375號），提起上訴，本院
判決如下：
    主  文
原判決撤銷。
乙○○連續意圖為自己不法之所有，以詐術使人將本人之物交付
，處有期徒刑捌月，減為有期徒刑肆月，如易科罰金，以銀元
佰元即新臺幣玖佰元折算壹日。
    事  實
一、乙○○與甲○○於民國94年7 月間，均任職於址設臺北市○
    ○○路○ 段66號綠加利股份有限公司，始相互認識而為同事
    。詎乙○○竟基於意圖為自己不法所有之概括犯意，自民國
    94年7 月起至9 月間，先向甲○○佯稱：其可代客戶在顧德
    證券投資顧問股份有限公司（下稱顧德公司）開戶投資股票
    等語，致使甲○○信以為真，因而陷入錯誤，於上開期間內
    ，陸續在臺北市○○○路一帶交付共計新臺幣（下同）70萬
    元投資款現金予乙○○；乙○○又基於同一詐欺之概括犯意
    ，於上開期間，繼向甲○○佯稱要為其繳交稅款，使甲○○
    又陷入錯誤，再將17萬元現金交予乙○○收受。詎乙○○收
    受上開合計87萬元款項後，竟從未曾代甲○○前往顧德公司
    開戶投資股票，亦未曾為其他投資行為，更未曾代甲○○繳
    交稅金，而將之用於喝酒花費。嗣甲○○前往顧德公司查證
    後，始知受騙。
二、案經甲○○訴由臺北市政府警察局中正第一分局報告臺灣臺
    北地方法院檢察署檢察官偵查起訴。
    理  由
一、上開事實，業據被告乙○○於原審及本院均坦承不諱，核與
    被害人甲○○於警詢、偵訊時之指述，及本院證述之情節大
    致相符，並有甲○○郵政存簿儲金簿及歷史交易明細影本、
    顧德公司影印資料、委任契約（上有被告之簽名）在卷可稽
    ，足見被告之自白與事實相符。本件事證明確，被告犯行，
    堪以認定。
二、被告行為後，刑法業經修正，於95年7 月1 日施行。按行為
    後法律有變更者，適用行為時之法律。但行為後之法律有利
    於行為人者，適用最有利於行為人之法律，刑法第2 條第1
    項定有明文（刑法第2 條係規範行為後法律變更所生新舊法
    律比較適用之準據法，是刑法第2 條本身雖經修正，但該條
    文既屬適用法律之準據法，本身尚無比較新舊法之問題，應
    逕適用裁判時之刑法第2 條規定以決定適用之刑罰法律）。
    又比較時應就罪刑有關之共犯、未遂犯、想像競合犯、牽連
    犯、連續犯、結合犯，以及累犯加重、自首減輕暨其他法定
    加減（如身分加減）與加減例等一切規定，綜其全部罪刑之
    結果而為比較（最高法院95年第8 次刑事庭會議決議參照）
    。
（一）被告行為時，關於罰金之最低額，修正前刑法第33條第5
      款規定：「罰金：（銀元）一元以上。」，經依現行法規
      所定貨幣單位折算新臺幣條例第2 條規定折算後，上開罰
      金刑之最低數額為新臺幣3 元。而修正後刑法第33條第5
      款則規定：「罰金：新臺幣一千元以上，以百元計算之」
      ，即修正後之罰金刑最低數額，已提高為新臺幣1 千元，
      比較新舊法適用結果，此部分以被告行為時之舊法較有利
      於被告。
（二）刑法第56條關於連續犯規定，修正後刑法第56條業已刪除
      ，如依修正前刑法第56條，行為人連續數行為而犯同一之
      罪名者，以一罪論，但得加重其刑至二分之一，依新刑法
      規定則一罪一罰。經新舊法比較結果，自以適用修正前之
      刑法第56條較有利於被告，而應適用修正前該條規定。
（三）綜合上述條文修正前、後之比較，就修正後之罰金最低數
      額，較修正前提高，顯然不利於被告。另連續犯部分，亦
      以修正前之規定有利於被告，揆諸前揭最高法院決議所揭
      示之罪刑綜合比較原則，依刑法第2 條第1 項前段之規定
      ，應整體適用行為時即修正前之規定。
三、核被告所為，係犯刑法第339 條第1 項之詐欺取財罪。被告
    第一次以投資股票名目、第二次以繳納稅款名目之二次詐欺
    行為，時間緊接、方法相同，且係觸犯構成要件相同之罪，
    顯係基於概括犯意為之，為連續犯，應依修正前刑法第56條
    之規定，論以一罪，並加重其刑。至被害人甲○○於第一次
    被詐騙投資股票所陸續交付之款項，則為被告該次詐欺之接
    續行為，只論以一詐欺取財罪，併此敘明。
四、原審對被告論罪科刑，固非無見。惟被害人甲○○所被詐欺
    投資股票之金額，並非一次交付，而係陸續交付，除據被害
    人於偵查中指述外（見臺灣臺北地方法院檢察署94年偵字第
    21429 號卷第54頁），並於本院證述明確，原判決就此並未
    論述被告該部分行為係接續犯，自有違誤。另原判決援用與
    本件無關之中華電信股份有限公司台北南區營運處94年11月
    繳費通知及通話明細單，執為被告論罪科刑之證據，亦有未
    洽。又被告迄未賠償被害人之損失，檢察官上訴以原判決僅
    量處被告有期徒刑六月，量刑過輕，亦非無理由。原判決既
    有上開可議之處，自應由本院將之撤銷改判。
五、爰審酌被告不思正當工作，為喝酒花費竟以詐騙手段，其犯
    後雖坦承全部犯行，有悔改之意，惟未與被害人和解，賠償
    其損失等一切情狀，量處如主文第二項所示之刑。又被告犯
    罪時間在96年4 月24日以前，並依中華民國九十六年罪犯減
    刑條例第2 條第1 項第3 款之規定，減其刑期二分之一。被
    告行為後，關於易科罰金之折算標準，除刑法第41條有所修
    正外，罰金罰鍰提高標準條例亦於95年5 月17日經總統公布
    修正，刪除第2 條有關易科罰金折算標準之規定，並自95年
    7 月1 日起施行。刑法第41條第1 項前段關於易科罰金之規
    定，新法修正為「犯最重本刑為五年以下有期徒刑以下之刑
    之罪，而受六個月以下有期徒刑或拘役之宣告者，得以新臺
    幣一千元、二千元或三千元折算一日，易科罰金」，惟依被
    告行為時之刑罰法律即修正前刑法第41條第1 項前段：「犯
    最重本刑為五年以下有期徒刑以下之刑之罪，而受六個月以
    下有期徒刑或拘役之宣告，因身體、教育、職業、家庭之關
    係或其他正當事由，執行顯有困難者，得以一元以上三元以
    下折算一日，易科罰金」及修正前罰金罰鍰提高標準條例第
    2 條關於「依刑法第四十一條易科罰金者，均就其原定數額
    提高為一百倍折算一日；法律所定罰金數額未依本條例提高
    倍數，或其處罰法條無罰金刑之規定者，亦同」等規定，易
    科罰金之折算標準最高為銀元3 百元，最低為銀元1 百元，
    換算為新臺幣後，最高額為新臺幣9 百元，最低額為新臺幣
    3 百元。比較修正前、後關於易科罰金折算標準之刑罰法律
    ，適用修正前之規定即修正前刑法第41條第1 項前段及修正
    前罰金罰鍰提高標準條例第2 條規定，對被告較為有利，爰
    依刑法第2 條第1 項前段之規定，適用最有利於被告之行為
    時法即修正前刑法第41條第1 項前段、修正前罰金罰鍰提高
    標準條例第2 條規定處罰，併諭知易科罰金之折算標準。
六、被告經合法傳喚，無正當理由不到庭，爰不待其陳述，逕行
    判決。
據上論斷，應依刑事訴訟法第369 條第1 項前段、第364 條、第
299 條第1 項前段、第306 條，刑法第2 條第1 項前段、第339
條第1 項，修正前刑法第56條、第41條第1 項前段，刑法施行法
第1 條之1 ，中華民國九十六年罪犯減刑條例第2 條第1 項第3
款、第7 條、第9 條，修正前罰金罰鍰提高標準條例第2 條，現
行法規所定貨幣單位折算新臺幣條例第2 條，判決如主文。
本案經檢察官陳大偉到庭執行職務。
中    華    民    國    97    年    3     月    20    日
            刑事第十五庭  審判長法  官  吳昭瑩
                                法  官  蘇隆惠
                                法  官  李正紀
以上正本證明與原本無異。
不得上訴。
                                書記官  鄭信昱
中    華    民    國    97    年    3     月    20    日
附錄：本案論罪科刑法條全文
中華民國刑法第339條
（普通詐欺罪）
意圖為自己或第三人不法之所有，以詐術使人將本人或第三人之
物交付者，處5年以下有期徒刑、拘役或科或併科1千元以下罰金
。
以前項方法得財產上不法之利益或使第三人得之者，亦同。
前二項之未遂犯罰之。


司法院資訊處製作；財團法人民間司法改革基金會備份。
